【裁判字號】    95,交易,19
【裁判日期】    950307
【裁判案由】    過失傷害
【裁判全文】
臺灣臺中地方法院刑事判決              95年度交易字第19號
公  訴  人  臺灣臺中地方法院檢察署檢察官
被      告  甲○○
上列被告因過失傷害案件，經檢察官提起公訴（九十四年度偵字
第一四一九八號），本院判決如下：
    主    文
甲○○因過失傷害人，處拘役伍拾日，如易科罰金，以佰元折
算壹日。
    犯罪事實
一、甲○○於民國九十四年三月五日十七時四十五分許，駕駛車
    號二Ｃ－六０八七號自用小客車，沿臺中縣潭子鄉○○路五
    一巷由南往北方向行駛，行經臺中縣潭子鄉○○路五一巷與
    安和路路口無號誌之Ｔ字型交岔路口，欲左轉安和路行駛時
    ，本應注意汽車行駛時應注意車前狀況，隨時採取必要之安
    全措施，暨行駛至無號誌之交岔路口，支線道車應暫停讓幹
    線道車先行，而當時光線雖屬暮光，但天候晴，且柏油路面
    乾燥、無缺陷及障礙物，並無不能注意之情形，竟疏未注意
    車前狀況及暫停讓其左方行向之幹道車先行，貿然左轉通過
    該交岔路口，適左側安和路（幹道）之乙○○搭載其妻陳怡
    榕，騎乘車號ＭＹＺ－八八六號重型機車，沿安和路由西往
    東方向直行駛來，於行經上開Ｔ字型交岔路口時，亦疏未注
    意車前狀況，欲直接穿越上開交岔路口，當乙○○發現甲○
    ○所駕駛自用小客車時，已閃避不及，致該機車右側車身與
    甲○○駕駛之自用小客車右前保險桿處相擦撞，乙○○因而
    人車倒地，並受有右腿右側腓骨外踝骨折之傷害。嗣甲○○
    於車禍後，在有偵查權限之警察機關尚未發覺犯罪前，留在
    現場並主動向據報前來處理之臺中縣警察局豐原分局潭子分
    駐所警員林家德坦承肇事，且自願接受裁判。
二、案經乙○○訴由臺中縣警察局豐原分局報請臺灣臺中地方法
    院檢察署檢察官偵查起訴。
    理    由
一、上揭犯罪事實，業據被告甲○○於本院審理時供承不諱，核
    與告訴人乙○○、證人即告訴人之妻陳怡榕先後於警詢及偵
    查時指證述情節相符（見警卷第三頁至第四頁、第八頁，偵
    字卷第一七頁至第一九頁），並有道路交通事故現場圖、道
    路交通事故調查報告表（一）、（二）、中國醫藥大學附設
    醫院診斷證明書各一紙，暨現場及車損照片共九幀等附卷可
    稽（見警卷第一０頁至第一二頁、第一四頁、第一七頁至第
    一八頁，偵字卷第一二頁至第一四頁）。再本件觀諸上開現
    場照片及道路交通事故調查報告表（一）「號誌」欄之記載
    ，顯示臺中縣潭子鄉○○路五一巷與安和路路口係無號誌之
    Ｔ字型交岔路口，且該安和路五一巷係支線道，而安和路係
    幹線道；另安和路五一巷與安和路之無號誌Ｔ字型交岔路口
    左方並無柱子等障礙物導致被告無法看清左方幹道（即安和
    路）來車之情形，被告於偵查時固另陳稱：車禍當時因安和
    路上有車輛違規停置於路旁，導致伊視線不良等語（見警卷
    第五頁），然縱認被告所言非虛，惟其並未以緩慢探出車頭
    等其他方式注意左方是否有來車，並讓幹道車先行，自仍不
    足以解免其未注意車前狀況，且行駛至無號誌之交岔路口，
    支線道車未暫停讓幹線道車先行等疏失。按汽車行駛時，駕
    駛人應注意車前狀況，並隨時採取必要之安全措施；且行駛
    至無號誌之交岔路口，支線道車應暫停讓幹線道車先行，道
    路交通安全規則第九十四條第三項、第一百零二條第一項第
    二款前段分別定有明文。本件車禍發生地點，係臺中縣潭子
    鄉○○路五一巷與安和路無號誌之Ｔ字型交岔路口，被告行
    經該交岔路口自應注意車前狀況及暫停讓幹道車先行（道路
    交通安全規則第一百零二條第一項第二款前、中段分別規定
    車輛行至無號誌之交岔路口，支線道車應暫停讓幹線道車先
    行，未劃分幹、支線或同為幹線道或支線道者，轉彎車應暫
    停讓直行車先行；本件肇事地點之無號誌交岔路口係有劃分
    幹、支線，已如前述，是本件車禍時被告應注意之交通安全
    規則，自應優先適用該條項前段之規定即支線道車應暫停讓
    幹線道車先行，無庸再適用同條項第六款前段「轉彎車應讓
    直行車先行」之規定，自亦無釐清同款但書被告所駕駛之轉
    彎車是否已達中心處開始轉彎之必要，併予指明），而依現
    場光線雖為暮光，但天氣晴，且柏油路面乾燥、無缺陷及障
    礙物，並無不能注意之情事，詎被告竟仍疏於注意車前狀況
    ，貿然左轉，以致肇事，其對本件車禍之發生顯有過失。而
    告訴人因此車禍受有右腿右側腓骨外踝骨折之傷害，有上開
    中國醫藥大學附設醫院診斷證明書可稽，被告之過失行為與
    告訴人之傷害間，具有相當因果關係，亦足認定。雖告訴人
    於本件車禍騎乘機車，亦有疏未注意車前狀況之情形，惟此
    僅屬告訴人對車禍發生與有過失，仍難免除被告對本件車禍
    發生具有過失責任。是本件事證已臻明確，被告犯行洵堪認
    定。
二、核被告甲○○所為，係犯刑法第二百八十四條第一項前段之
    過失傷害罪。另被告於車禍發生後留在現場，且向前來處理
    之臺中縣警察局豐原分局潭子分駐所警員林家德坦承肇事，
    自願接受裁判等情，業經被告供陳在案（見本院卷第二三頁
    ），並有前開道路交通事故調查報告表（一）載明被告肇事
    後並未逃逸之情可憑，被告係對於未發覺之罪自首而受裁判
    ，應依刑法第六十二條前段之規定，減輕其刑。爰審酌被告
    於本件車禍之過失程度，告訴人戴錫欽受傷情形，且就本次
    車禍發生與有過失，被告肇事後迄未積極與告訴人達成和解
    ，暨其犯後終能坦認自己確有過失之犯罪後態度等一切情形
    ，量處如主文所示之刑，並諭知易科罰金之折算標準。
據上論斷，應依刑事訴訟法第二百九十九條第一項前段，刑法第
二百八十四條第一項前段、第六十二條前段、第四十一條第一項
前段，罰金罰鍰提高標準條例第一條前段、第二條，判決如主文
。
本案經檢察官林彥良到庭執行職務。
中    華    民    國    95    年    3     月    7     日
                  刑事第四庭  審判長法  官  張國忠
                                    法  官  黃松竹
                                    法  官  陳思成
上正本證明與原本無異。
如不服本判決，應於送達後十日內向本院提出上訴狀（須附繕本
），上訴於臺灣高等法院臺中分院。
                                    書記官  王嘉麒
中    華    民    國    95    年    3     月    7     日
附錄論罪科刑法條
刑法第二百八十四條第一項
因過失傷害人者，處六月以下有期徒刑、拘役或五百元以下罰金
，致重傷者，處一年以下有期徒刑、拘役或五百元以下罰金。


司法院資訊處製作；財團法人民間司法改革基金會備份。
